臺灣臺中地方法院刑事判決　　　　　　　　　　　　　九十四年度交易更字第五號
　　公　訴　人　臺灣臺中地方法院檢察署檢察官
　　被　　　告　甲○○
右列被告因過失傷害案件，經檢察官聲請簡易判決處刑（九十三年度偵字第一○五九
六號），本院沙鹿簡易庭認不宜簡易判決處刑（九十三年度沙交簡字第四七三號）移
九號判決公訴不受理，公訴人不服提起上訴，經臺灣高等法院臺中分院以九十三年度
交上易字第一三四○號撤銷原判決發回更審，本院判決如左：
    主  文
本件公訴不受理。
    理  由
一、公訴意旨略以：被告甲○○於民國九十三年六月五日十五時許至同日十七時三十
    分許，在臺中縣烏日鄉○○路二八七號家中服用米酒後，明知已達不能安全駕駛
    動力交通工具之程度，竟仍於酒後騎乘車牌號碼ＪＱＧ─八一七號重型機車，沿
    臺中縣烏日鄉○○路往霧峰鄉方向行駛（所犯公共危險部分另經本院判決確定）
    ，嗣於同日十七時五十分許行經溪南路十七號前時，因欲閃避路邊停放之車輛，
    而與對向車道騎乘車牌號碼ＬＩＱ─八六九號重型機車欲往烏日鄉之乙○○發生
    擦撞，致乙○○人車倒地而受有頭部外傷併上門牙斷裂、脖子挫傷、右前臂挫傷
    併擦傷等傷害。因認被告甲○○涉有刑法第二百八十四條第一項前段之過失傷害
    罪嫌等語。
二、按告訴乃論之罪，告訴人於第一審辯論終結前，得撤回其告訴；又告訴經撤回者
    ，應諭知不受理之判決，並得不經言詞辯論為之，刑事訴訟法第二百三十八條第
    一項、第三百零三條第三款、第三百零七條，分別定有明文。本件被告甲○○經
    檢察官依刑法第二百八十四條第一項前段之過失傷害罪提起公訴，依刑法第二百
    八十七條前段之規定，須告訴乃論。而依本院沙鹿簡易庭九十三年八月十二日訊
    問筆錄記載，本院沙鹿簡易庭法官訊問：「能否和解？」時，被告甲○○答稱：
    「願意賠償十二萬元，分期每月付一萬元」，告訴人乙○○則答稱：「願意接受
    。撤回過失傷害部分之告訴」等語，有本院九十三年度沙交簡字第四七三號卷附
    訊問筆錄在卷可稽。告訴人於臺灣高等法院臺中分院訊問時雖陳稱：「我的牙齒
    被撞的那麼嚴重，連骨頭全部都斷掉，被告一通電話都沒有來慰問，也都不理不
    睬，甚至連一毛錢也沒有賠償我，我撤回告訴，前提是他如果有賠償的話，問題
    是他根本沒有賠償」等語，本件臺灣高等法院臺中分院之發回意旨亦認：「告訴
    人撤回告訴，係以被告履行賠償為條件，乃被告並未給付分文，雙方亦未另立和
    解書，則告訴人當時在原審撤回告訴之真意究竟如何，實有再加調查之必要。又
    九十三年七月三十日在南投縣草屯鎮調解委會調解時，被告故意不到場，致未能
    進行調解，此亦有調解不成立證明書在卷可憑（本院卷八頁），顯示被告並無賠
    償之誠意，其於原審驟然答應賠償，卻無任何保證，只是信口為之，告訴人所謂
    「願意接受」，有無陷於錯誤情形，亦非無研求餘地」等語。然查，告訴人於九
    十三年八月五日對被告提起附帶民事訴訟，經本院沙鹿簡易庭於同年月十二日移
    付調解，並當庭成立調解，調解內容為「一、相對人（甲○○）願給付聲請人（
    乙○○）新臺幣（下同）壹拾貳萬元正。給付方法：自民國九十三年九（月）起
    ，於每月二十日各給付壹萬元，至全部清償完畢止，如有一期未履行視為全部到
    期。二、聲請人其餘請求拋棄。三、聲請費用各自負擔」，此有本院九十三年度
    沙簡附民移調字第一號調解筆錄附卷可參，並經本院調閱前開調解卷宗屬實，是
    以本件被告與告訴人已成立民事調解，並曾未未和解。況且本件被告與告訴人調
    解成立之金額為十二萬元，而告訴人因本件車禍事故已向投保強制汽車責任保險
    之第一產物保險公司取得十三萬元之理賠金，亦經告訴人於本院九十四年四月二
    十二日準備程序時陳明在卷，此有本院九十四年四月十二日準備程序筆錄在卷可
    佐，依強制汽車責任保險法第三十二條規定：保險人依本法規定所為之保險給付
    ，視為被保險人損害賠償金額之一部分；被保險人受賠償請求時，得扣除之。告
    訴人所受之民事損害或未全部受償，然告訴人請求之保險給付，依法視為被保險
    人損害賠償金額之一部分，並非全然未和解或受償，發回意旨所述，顯有誤會。
    又告訴人雖主張其撤回告訴，係以被告履行賠償為條件，惟按刑事訴訟之告訴權
    ，性質上屬於人民在公法上之權利，故撤回告訴為訴訟上之意思表示，與民法規
    定之意思表示效果有所不同，且撤回告訴如出自撤回告訴人之自由意志而為之意
    思表示，於其撤回告訴時，即生撤回之效力（最高法院九十三年臺非字第一三三
    號判決參照）。依本院沙鹿簡易庭訊問筆錄所載，告訴人係當庭表示撤回告訴之
    意思，在法庭審理公開之情形下，該撤回告訴應係在告訴人自由意志下而為之意
    思表示，應可認定。再者，刑事程序係為確認國家刑罰權之有無及其範圍之程序
    ，與民事訴訟係確認私權之程序不同，是以刑事訴訟程序並非落實被害人民事請
    求權之程序，無法當然保障被害人之損害賠償請求權係屬刑事訴訟制度之本然與
    應然。被告與被害人既於本院沙鹿簡易庭調解時已成立調解，事後之履行問題係
    屬民事執行之問題，並非刑事程序保障之射程範圍，實難因被告嗣後未能依調解
    條件履行，即遽認告訴人先前撤回告訴之意思表示，有陷於錯誤之情形。又依告
    訴人所陳述其認為伊撤回告訴係「附條件之撤回告訴」，惟依本院筆錄記載之情
    形內容觀之，已難認告訴人確實有附條件撤回告訴之情形，況且撤回告訴係屬公
    法上對法院之意思表示，依撤回係使追訴條件發生障礙之法律性質，應不許其附
    條件，否則如認得由告訴人對撤回之意思為附條件之意思表示，將造成追訴條件
    之法律關係懸而未決，成不確定之狀態，且易造成損害賠償請求權人利用刑事程
    序達成民事求償之目的之情形。是以告訴人主張係附條件撤回告訴，實無可採。
    綜上所述，告訴人於本院沙鹿簡易庭九十三年八月十二日所為撤回告訴，應已生
    撤回告訴之法律效果，揆諸首開說明，爰不經言詞辯論，諭知不受理之判決。
據上論斷，應依刑事訴訟法第四百五十二條、第三百零三條第三款、第三百零七條，
判決如主文。
中      華      民      國      九十四      年    六    月    二十八    日
                              臺灣臺中地方法院交通法庭
                                  審判長法  官  許  金  樹
                                        法  官  王  靜  秋
                                        法  官  張  清  洲
右正本證明與原本無異。
如不服本判決，應於送達後十日內向本院提出上訴狀（須附繕本），上訴於臺灣高等
法院臺中分院。
                                        書記官
中      華      民      國      九十四      年    六    月    二十八    日
